【裁判字號】    92,簡,372
【裁判日期】    920817
【裁判案由】    就業服務法
【裁判全文】
臺北高等行政法院判決                              九十二年度簡字第三七二號
    原      告  隆昌人力仲介有限公司
    代  表  人  甲○○
    被      告  桃園縣政府
    代  表  人  乙○○縣長）.
右當事人間因就業服務法事件，原告不服行政院勞工委員會中華民國九十二年四月八
日勞訴字第０九二０００五七九五號訴願決定，提起行政訴訟，本院判決如左：
    主  文
原告之訴駁回。
訴訟費用由原告負擔。
    事  實
一、事實概要：
    緣原告為從事就業服務業務之私立就業服務機構，其未依規定揭示私立就業服務
    機構收費項目及金額明細表，經被告勞工局於民國（下同）九十一年十二月十二
    日派員訪查查獲，並經被告審查屬實，乃依就業服務法第四十條第十三款及第六
    十七條第一項規定，處原告罰鍰新台幣（下同）六萬元。原告不服，提起訴願，
    經遭決定駁回，遂提起行政訴訟。
二、兩造聲明：
  (一)原告聲明：
    1.訴願決定及原處分均撤銷。
    2.被告應返還原告所繳納罰鍰六萬元。
    3.訴訟費用由被告負擔。
  (二)被告聲明：
    1.駁回原告之訴。
    2.訴訟費用由原告負擔。
三、兩造之陳述：
  (一)原告主張之理由：
    1.原告認為訴願決定機關並未否認證人蔡麗華於訴願中所提反証，也不否認原告
      粉刷油漆之事實，也未否認查訪人員並未告知違規事實為何，更未否認被告未
      告知蔡君所代為簽章之文件內容為何？亦不否認訪查員遮著文件一半佯稱例行
      性簽字而要求蔡君簽認的事實，故原處分與原訴願決定所持之調查筆錄之證據
      力即有問題，故聲請撤銷應有埋由。
    2.按行政程序法第三十六條規定：「行政機關應依職權調查證據，不受當事人主
      張之拘束，對當事人有利及不利事實一律注意。」又依第三十九條規定：「行
      政機關基於調查事實及證據之必要，得以書面通知相對人陳述意見。」。本件
      查證過程並未告知可能違法之事實，僅告知例行性問卷調查之簽章，而勸其簽
      名，並未提及任何違規事由。被告並未將違事實告知受訪員工，自然無法將有
      利不利事實一併兼顧，更無法令原告瞭解事實陳述意見，取出因粉刷牆壁暫時
      收起來之項目及價目表。原處分違反前二法條規定應予撤銷。
    3.原告並未違法，依據司法院釋字第二七五號解釋，粉刷日取下價目表，應無違
      法之故意及過失，遭處罰顯係違法不當。
  (二)被告主張之理由：
    1.按「私立就業服務機構及其從業人員從事就業服務業務，不得有下列情事‧‧
      ‧十三、未依規定揭示私立就業服務機構許可證、收費項目及金額明細表、就
      業服務專業人員證書。」、「違反‧‧‧第四十條‧‧‧第十款至第十五款‧
      ‧‧，處新台幣六萬元以上三十萬元以下罰鍰。」分別為就業服務法第四十條
      第十三款及第六十七條第一項所明定。
    2.原告未依規定揭示私立就業服務機構收費項目及金額明細表，案經被告於九十
      一年十二月十三日當場查獲，經訪查訊問原告員工蔡麗華坦承上情不諱，核其
      行為違反就業服務法第四十條第十三款，爰依同法第六十七條第一項規定處以
      罰鍰六萬元罰鍰。揆諸前揭規定，於法並無不合。
    3.司法院釋字第二七五號解釋「人民違反法律上之義務而應受行政罰之行為，法
      律無特別規定時，雖不以出於故意為必要，仍須以過失為其責任條件。但應受
      行政罰之行為，僅須違反禁止規定或作為義務，而不以發生損害或危險為其要
      件者，推定為有過失，於行為人不能舉證證明自己無過失時，即應受處罰。‧
      ‧‧」，另行政法院六十二年度判字第三０號判例謂：「行政罰不以故意或過
      失為責任條件。」。被告依法裁處，並無違法或不當。
    理  由
一、按「私立就業服務機構及其從業人員從事就業服務業務，不得有下列情事‧‧‧
    十三、未依規定揭示私立就業服務機構許可證、收費項目及金額明細表、就業服
    務專業人員證書。‧‧‧」、「違反‧‧‧第四十條‧‧‧第十款至第十五款‧
    ‧‧規定，處新台幣六萬元以上三十萬元以下罰鍰。」分別為就業服務法第四十
    條第十三款及第六十七條第一項所明定。另「營利就業服務機構應將許可證、收
    費項目及數額明細表、就業服務專業人員證書，揭示於營業場所內之明顯位置。
    」復為私立就業服務機構許可及管理辦法第二十八條所明定。又「人民違反法律
    上之義務而應受行政罰之行為，法律無特別規定時，雖不以出於故意為必要，仍
    須以過失為其責任條件。但應受行政罰之行為，僅須違反禁止規定或作為義務，
    而不以發生損害或危險為其要件者，推定為有過失，於行為人不能舉證證明自己
    無過失時，即應交處罰。」亦為司法院釋字第二七五號解釋所明釋。                                     ．  …
二、原告未依規定揭示私立就學服務機構收費項目及金額明細表，經被告於九十一年
    十二月十三日派員訪查查獲之事實，有經原告公司員工蔡麗華簽名，並加蓋原告
    公司及負責人甲○○印信，及被告訪查人員及協查人員蓋章確認之被告勞工局訪
    查私立就業服務機構紀錄表影本附原處分卷可稽。原告雖主張證人蔡麗華於訴願
    中提反証，查訪人員並未告知違規事實為何，被告未告知蔡麗華所代為簽章之文
    件內容為何，訪查員遮著文件一半佯稱例行性簽字而要求蔡麗華簽認云云，惟蔡
    麗華既是原告公司員工，有辦別事物能力，既在上開紀錄表上簽名，即不能諉稱
    不知其內容。何況原告主張係因粉刷牆壁，暫時收起項目及價目表，足見被告查
    獲時，原告確實未掛有收費項目及金額明細表。又原告係違反應於其營業場所內
    揭示收費項目及數額明細表之作為義務，縱如其所稱係因粉刷而將收費項目及明
    細表撕下，其於粉刷完成末立即將之重新貼上而遭查獲，亦難謂無過失，原告主
    張其無違反法令之故意與過失，依司法院釋字二七五號解釋應不予處罰，並不足
    採。從而，原處分以原告違反就業服務法第四十條第十三款規定，係依同法第六
    十七條第一項規定，科處六萬元之法定最低額度罰鍰，並無違法，訴願決定予以
    維持，亦無不合。原告訴請撤銷，並請求返還其所繳之罰鍰六萬元，為無理由，
    應予駁回。
三、據上論結，本件原告之訴為無理由，爰依行政訴訟法第二百三十六條、第九十八
    條第三項前段，判決如主文。
中      華      民      國    九十二    年      八      月     十七     日
                             臺 北 高 等 行 政 法 院   第 三 庭
                                                     法  官  吳東都
右為正本係照原本作成。
本件以訴訟事件所涉及之法律見解具有原則性者為限，始得於本判決送達後二十日
內向本院提出上訴狀並表明上訴理由，如已於本判決宣示後送達前提起上訴者，應
於判決送達後二十日內補具上訴理由（均按他造人數附繕本），且經最高行政法院
許可後方得上訴。
中      華      民      國    九十二    年      八      月     十八     日
                                                     書記官  李金釵


司法院資訊處製作；財團法人民間司法改革基金會備份。
